【裁判字號】    98,審易,1466
【裁判日期】    980831
【裁判案由】    竊盜
【裁判全文】
臺灣高雄地方法院刑事判決            98年度審易字第1466號
公  訴  人  臺灣高雄地方法院檢察署檢察官
被      告  甲○○
上列被告因竊盜案件，經檢察官提起公訴（98年度偵字第5888號）
，本院判決如下：
    主  文
甲○○無罪。
    事  實
壹、公訴意旨略以：被告甲○○意圖為自己不法之所有，先後於
    ：(1)民國97年12月30日10時30分許，在丁○○位於高雄縣鳳
    山市○○路120 號6 樓住處，攜帶客觀上足以對人造成威脅
    之兇器，破壞該址大門門鎖後，入內竊取丁○○所有美金12
    萬元、筆記型電腦2 台、行動電話2 支、王建民紀念幣2 枚
    、珍珠耳環1 對，丁○○及林淑娟夫妻印章各1 枚等物品；
    (2)又於98年2 月3 日7 時40分許，在丙○○位於高雄縣鳥松
    鄉○○路文化巷18號住處，攜帶客觀上足以對人造成威脅之
    兇器，亦破壞該址大門門鎖而入內竊取丙○○所有新台幣（
    以下同）1 萬9000元、金子1 批 (市值約3 萬元)、 玉手環
    2 只、郵局存摺、提款卡及私章、印章1 對、護照及台胞證
    各1 份與女用背包3 只等物品。嗣於98年2 月3 日20時40分
    許，經警前往被告位於高雄縣大寮鄉○○街89巷6 號住處執
    行搜索，乃扣得上述丁○○遭竊之行動電話2 支、印章1 對
    、王建民紀念幣2 枚與丙○○遭竊之郵政儲金金融卡1 張、
    印章1 枚、玉鐲2 個、印章1 對等物品。為此因認被告涉有
    刑法第321 條第1 項第3 款攜帶兇器加重竊盜既遂罪云云。
貳、按犯罪事實應依證據認定之，無證據不得推定其犯罪事實。
    又不能證明被告犯罪者，應諭知無罪之判決，刑事訴訟法第
    154 條第2 項、第301 條第1 項分別定有明文。所謂證據，
    係指足以認定被告確有犯罪行為之積極證據而言，該項證據
    自須適合於被告犯罪事實之認定，始得採為斷罪資料。苟積
    極證據不足為不利於被告事實之認定時，即應為有利於被告
    之認定，更不必有何有利之證據，最高法院29年上字第3105
    號、30年上字第816 號亦分別著有判例可資參照。
參、檢察官因認被告涉犯前開加重竊盜罪嫌，無非係以被害人丁○○、丙○○前於警詢中均明確指訴渠等於上述時、地確有
    財物遭竊之情；又其中部分遭竊物品乃係在被告住處遭警查
    獲等為其論據。然訊之被告固坦承確為警在其住處扣得被害
    人丁○○、丙○○所遭竊部分物品之事實，惟矢口否認有何
    竊盜犯行，辯稱：伊的女性朋友「小文（或小雯，以下均稱
    『小文』）」曾於案發當日前往其住處找伊，並將皮包留在
    其家中，再由伊騎機車載「小文」去高雄縣大寮鄉麥當勞速
    食店找朋友，所以伊認為上述被害人遭竊財物俱非伊所有之
    物云云。
肆、經查：
  一、本件關於證據能力之意見：
      證人丁○○、丙○○及乙○○於案發後乃分別為警詢問並
      製作筆錄，此等審判外陳述性質上屬於傳聞證據，且無刑
      事訴訟法第159 條之1 至之4 明定之例外情形，依法原不
      具證據能力。然參以該等陳述既經檢察官暨被告均明知其
      有第159 條第1 項不得為證據之情形，猶未於言詞辯論終
      結前聲明異議，本院復審酌該等陳述作成之外部情況並無
      不當，揆諸刑事訴訟法第159 條之5 規定，本院自得逕以
      前開證據方法採為認定事實之依據。
  二、查被害人丁○○前於97年12月30日10時30分許，遭人先以
      不詳工具破壞其位於高雄縣鳳山市○○路120 號6 樓住處
      大門門鎖，繼而進入屋內竊取其所有美金12萬元、筆記型
      電腦2 台、行動電話2 支、王建民紀念幣2 枚、珍珠耳環
      1 對及印章2 枚物品；另被害人丙○○則於98年2 月3 日
      7 時40分許，亦遭人逕以不詳方式破壞其位於高雄縣鳥松
      鄉○○路文化巷18號住處大門門鎖而入內竊取其所有1 萬
      9000元、金子1 批、玉手環2 只、郵局存摺、提款卡暨私
      章、印章1 對、護照及台胞證各1 份與女用背包3 只等物
      品之情，各經證人丁○○、丙○○於警詢中證述綦詳，是
      此部分事實應堪認定。又被告與女友乙○○於98年2 月3
      日20時40分許遭警查獲前，原係與另一名年籍姓名不詳之
      男性友人同在其位於高雄縣大寮鄉○○街89巷6 號住處內
      ，嗣因員警以被告另涉強盜案件為由前往執行搜索，被告
      與該男性友人乃乘隙逃逸且僅留乙○○一人單獨在場，其
      後乃為警在該址扣得被害人丁○○遭竊之行動電話2 支、
      印章1 對及王建民紀念幣2 枚，與被害人丙○○遭竊之郵
      政儲金金融卡1 張、印章1 枚、玉鐲2 個及印章1 對等物
      品一節，亦經證人乙○○先後於警詢及本院審理中證述在
      卷，並有贓物認領保管單2 紙在卷可稽，復據被告於本院
      審判程序中坦認上情不諱，足徵其此部分自白核與事實相
      符，堪予採信。
  三、又被告雖迭以前詞置辯，然本件茲據證人乙○○於審判中
      具結證稱：其於98年2 月3 日15時許前往被告住處後，就
      一直待在該處，並與被告及他的男性朋友在一起，直到警
      察來時，被告才跟他的朋友一起跑掉，直至隔日早上被告
      均未返家等情屬實。況被告先前所辯稱：伊於案發當日係
      騎機車載「小文」到大寮鄉找朋友、回來時女朋友（即乙○○）才告知警察有來過云云，非僅與其在審判程序中供
      認伊前於偵查中不敢承認是警察前往搜索時自己跑掉等語
      有所歧異，更始終未能提出「小文」之相關年籍資料由本
      院傳訊到庭以實其說，是其此部分所辯當屬臨訟卸責之詞
      ，委無足採。
  四、然本件固據檢察官提出證人丁○○、丙○○前揭證述擬用
      以證明被告確有本件加重竊盜犯行。然依該證人指述內容
      觀之，至多僅堪證明渠2 人所有前開財物確有遭人行竊之
      情，猶未可積極推認果係被告所竊取之事實，自不得遽採
      為不利於被告之認定，合先敘明。其次，衡諸社會常情，
      無論合法與否，取得他人物品之途徑要非僅止竊盜一端，
      舉凡侵占遺失物、收受贓物等亦為一般常見非法取得之情
      形，是參以本件被害人財物遭竊時點（各為97年12月30日
      10時30分許、98年2 月3 日7 時40分許）相較於證人乙○○前往被告上揭住處（98年2 月3 日15時許）或由員警在
      該址扣得前開物品之時（同日20時40分許），均有相當時
      間差距，再本案既始終未見檢察官提出其他補強證據以資
      憑認該等物品果係被告所竊、或其確有攜帶兇器前往被害
      人住處行竊之情事，揆諸前揭說明，實不得徒以上述被害
      人遭竊部分財物係在被告住處為警查獲之情，即率爾以加
      重竊盜罪責相繩於被告。
伍、末按，被告於刑事訴訟程序中本應受無罪之推定，刑事訴訟
    法第161 條第1 項規定：又檢察官就被告犯罪事實應負舉證
    責任，並指出證明之方法。因此檢察官對於起訴之犯罪事實
    ，應負提出證據及說服之實質舉證責任，藉以為被告有罪之
    積極證明，或其指出證明之方法，說服法院以形成被告有罪
    之心證。綜上所述，公訴人前揭所述犯罪事實及所憑證據，
    尚難證明被告果有本件加重竊盜之犯罪事實，縱令其所辯之
    詞無從概予採信，然其間既有合理懷疑存在，無法達到確信
    其為真實之程度，依法當不得遽為不利於被告之認定。此外
    復查無其他積極證據足供證明被告確有公訴人所指犯行，揆
    諸上開判例意旨及說明，即應為被告無罪之諭知。
據上論斷，應依刑事訴訟法第301 條第1項，判決如主文。
中    華    民    國    98    年    8     月    31    日
                  刑事第十庭  法  官    陳明呈
以上正本證明與原本無異。
如不服本判決應於收受送達後10日內向本院提出上訴書狀，並應
敘述具體理由；如未敘述上訴理由者，應於上訴期間屆滿後20日
內向本院補提理由書（均須按他造當事人之人數附繕本）「切勿
逕送上級法院」。
中    華    民    國    98    年    8     月    31    日
                              書記官    張琇晴


司法院資訊處製作；財團法人民間司法改革基金會備份。
